臺灣桃園地方法院刑事判決　　　　　　　　　　　九十二年度交簡上字第一二一號
　　上　訴　人
　　即　被　告　丙○○
　　選任辯護人　辛武律師
右上訴人因過失傷害案件，不服本院桃園簡易庭於中華民國九十二年九月十九日所為
九十二年度桃交簡字第一二五四號第一審刑事簡易判決（聲請簡易判決處刑書案號：
臺灣桃園地方法院檢察署九十二年度偵字第一０五九六號），提起上訴，本院管轄第
二審合議庭判決如左：
    主  文
上訴駁回。
    事  實
一、丙○○明知其在桃園縣龜山鄉○○村○○○街十三號一樓住處所飼養之具攻擊性
    台灣土狗屬於中型犬，體色黝黑，外觀駭人，應注意不得隨意放任外出，且於攜
    帶至戶外或公共場所時，應繫以犬鏈，必要時應加戴口罩，以避免無故侵害他人
    之生命、身體、自由、財產或安寧，而依當時情形，並無不能注意之情，竟未注
    意為其狗繫以犬鏈或戴上口罩。民國九十二年五月二十七日二十一時十分許（聲
    請簡易判決處刑書誤載為九十一年），鄰人乙○○（居住同址十三號三樓）以犬
    鏈攜其所飼養之狼犬外出溜狗，於返家途中，行經上址十五號前，丙○○所飼養
    之台灣土狗突從巷口衝出撲咬乙○○所攜之狼犬，乙○○雖以隨身攜帶之棍棒驅
    趕、隔離，然竟遭該台灣土狗反身緊咬其右手腕，致乙○○受有右手腕多處傷口
    之傷害，嗣經路過機車騎士阻止，始得脫身。
二、案經被害人乙○○訴由桃園縣警察局龜山分局報請臺灣桃園地方法院檢察署檢察
    官偵查聲請簡易判決處刑。
    理  由
一、訊據被告丙○○矢口否認有過失傷害犯行，辯稱：伊所飼養之台灣土狗年已八歲
    ，相當人類六十餘歲，生性溫馴，頗懂人性，應無咬人之可能。伊經常外出，於
    外出期間均託付告訴人一家代為飼養該土狗，該土狗既與告訴人熟識，在任何情
    況下自無可能對告訴人有任何粗暴行為。伊住處附近經常有野狗出沒，且野狗亦
    有咬傷人之記錄，告訴人出入溜狗既均攜帶棍棒，則其受野狗咬傷，亦非無可能
    。告訴人自稱其當日遭狗咬住後，最後係經路過之機車騎士以機車衝撞該狗後，
    始得脫身，然該機車騎士究為何人，並未據告訴人舉出其證明方法。證人鄭幸宜
    於原審證稱其係聽到姊姊即告訴人喊叫後，從三樓下來，有看到姊姊被狗咬，手
    有受傷，然告訴人既係指訴其係在十五號門前為被告所飼養之土狗咬傷，則以證
    人鄭幸宜既係在三樓聽聞告訴人喊叫，則其自三樓下至一樓，衡情至少亦需二至
    三分鐘，然其下樓後竟仍看到伊飼養之土狗咬住告訴人，則以一隻中型土狗咬住
    人之手腕長達二至三分鐘，其傷口豈會僅如告訴人所提診斷證明書上所載之「右
    手腕多處傷口」傷情，且證人鄭幸宜於檢察官偵查時並未到場為證，係於原審審
    理經伊要求告訴人舉證時，證人鄭幸宜始到庭為證，足徵證人鄭幸宜係與告訴人
    勾串而為虛偽陳述，其證詞自有偏頗而不足採信。又告訴人遭狗咬傷之地點既係
    在伊住處隔壁，案發當時伊亦在家，何以告訴人遭伊所飼養之土狗咬傷，竟未於
    當日即時通知伊？又案發地點距離長庚醫院只在百呎，告訴人受傷後，何以竟捨
    近求遠而跑到數十公里外之桃園榮民總醫院就醫？足徵告訴人指訴其係遭伊所飼
    養之土狗咬傷等情，並無可信等云云。
二、經查：告訴人鄭蕙薰於右揭時、地以犬鏈攜帶其所飼養之狼狗外出溜狗，於返家
    途經案發現場時，遭被告所飼養之黑色台灣土狗攻擊，並咬傷其右手腕之情，已
    據告訴人於警詢、偵查及原審審理時分別指訴：「當時我溜狗散步回家途中，盧
    女所養的黑色台灣大土狗，突然從龜山鄉○○○街十五號外牆角衝向我的狗及我
    ，並攻擊、衝掉我手中的棍子，並咬著我的狗不放，我試圖將該黑狗拉開，該黑
    狗轉頭就往我右手咬下並甩扯，咬下後我立即血流如注，直到有路過騎士用機車
    衝撞該黑狗，該黑狗才跳開，跑回桃園縣龜山鄉○○○街十三號一樓處所，在門
    口望著我們，我請該機車騎士將該處所大門關起，我才敢通過，屋主盧女正在屋
    內並未出現，我立即返家洗後自行盡速就醫。」（臺灣桃園地方法院檢察署九
    十二年度偵字第一０五九六號卷第五頁反面警詢筆錄）、「那天我去溜狗，結果
    盧的狗忽然從巷子衝出來，我隨身防衛用的棍子被它衝掉，它先咬我的狗，之後
    又咬我的右手腕，剛好有機車騎士經過，騎機車撞它之後，它才跑掉。」（同上
    偵卷第十五頁反面、第十六頁偵查筆錄）、「當天是去溜狗，當天我們是八點四
    十五分出去，回來的時候約晚上九點十分了，就被她的狗從巷子裏面衝出來攻擊
    ，後來是機車騎士衝她的狗，狗才離開．．．這次我是要拉它的項圈，狗反過來
    咬我，後來是路過的機車騎士來幫忙，，，」等語（原審卷第二十頁審理筆錄）
    ，並經證人鄭幸宜於原審到場證稱：「我有聽到她（告訴人）尖叫，當時我在房
    間，然後我聽到之後，我就趕緊到陽台，我看到黑狗咬著她手腕不放，那時候我
    就大叫說把狗放出來咬人太過份了，而且之後我就聽到她裏面關門很大聲，．．
    ．」、「（妳有衝到現場看嗎？）有，我有看到是黑色的大狗」等語（原審卷第
    三十二頁、三十三頁審理筆錄），及證人即告訴人之母賴碧桃證稱告訴人確遭被
    告所飼養之黑色土狗咬傷等語（見本院九十二年十二月三十日審理筆錄），並有
    告訴人所提行政院國軍退除役官兵輔導委員會桃園榮民醫院（下稱桃園榮民醫院
    ）載明：「右手腕多處傷口（似咬傷）」應診日期九十二年五月二十八日之診斷
    證明書，及載明：「依醫師當日門診所見，病人具有多處銳利動物咬傷之傷口，
    但無法判定為一次性或多次性咬傷所致。病歷上記載病人主訴為狗咬傷」之桃園
    榮民醫院九十二年十二月一日桃醫醫字第０九二０００六八九九號函各一份在卷
    可稽，並有告訴人所提其遭狗咬傷傷口照片二張附卷可佐。則以被告所飼養之土
    狗於案發之時確未戴口罩自行外出，為被告所坦承，而告訴人指訴之情節，經核
    與證人鄭幸宜、賴碧桃所證亦相符合，又告訴人右手腕確受動物多處銳利咬傷，
    及參以被告自承其與告訴人一家關係向稱良好，並無怨隙，告訴人之母尚且持有
    其住處大門鑰匙等情綜合以觀，告訴人如非確遭被告所飼養之黑色土狗咬傷，在
    忍無可忍之情形下，應無故予誣攀破壞鄰居原有和諧關係，而於案發翌日即前往
    醫院驗傷，並向警告訴之理，因之告訴人指訴其於案發時地遭被告所飼養之黑色
    土狗咬傷乙節，應可採信。
三、被告雖否認其所飼養之土狗咬傷告訴人，並以前詞置辯。惟查：被告於警詢及偵
    查時已分別供稱：「我當時剛從外面回家開門後，我養的黑狗從屋內衝出，但因
    該狗平時愛跟其他狗玩，個性溫純，且會自己回來，所以我就沒把它叫回來，直
    接進入屋內換衣服，直到鄭小姐的媽媽告訴我才知道，第二天我就拿水果前往鄭
    小姐家道歉，並表明願賠償醫藥費」、「（妳所飼養的黑狗品種？平日有無用繩
    子綁住或戴用狗口罩？）是台灣土狗，但個性溫純，平常關在圍牆內沒有用繩子
    綁住，它很溫順不會咬人，所以沒有戴用狗口罩」（偵卷第三頁反面警詢筆錄）
    、「．．．晚上十點多，鄭的媽媽向我說她女兒被狗咬傷，去打預防針」等語（
    偵卷第十六頁偵查筆錄）。如被告所飼養之土狗未咬傷告訴人，告訴人之母何以
    於當晚十時許即通知被告？又如被告所飼養之土狗未咬傷告訴人，何以被告於翌
    日攜帶水果前往告訴人住處慰問並表示願賠償醫藥費？俱見告訴人指訴其遭被告
    所飼養之土狗咬傷右手腕之事為真實，被告事後否認警詢筆錄之任意性，辯稱係
    服用藥物及遭警誘導云云，顯無可採。又被告以證人鄭幸宜係告訴人之妹，鄭幸
    宜當時既係在三樓聽聞告訴人呼喊，則其自三樓下至一樓，衡情需費時二至三分
    鐘，然其下樓後猶能看見被告所飼養之土狗咬著告訴人之手，實匪夷所思云云。
    惟查，證人鄭幸宜於原審係到場證稱：「我有聽到她（告訴人）尖叫，當時我在
    房間，然後我聽到之後，我就趕緊到陽台，我看到黑狗咬著她手腕不放，那時候
    我就大叫說把狗放出來咬人，太過份了。．．．」、「（妳有衝到現場看嗎？）
    有，我有看到是黑色的大狗」等語（原審卷第三十二頁）。證人鄭幸宜既證稱其
    在住處三樓陽台即看到被告所飼養之土狗咬人，而非下至一樓時始看到，因之被
    告曲解證人鄭幸宜證詞，謂其所證與常理不符云云，亦無可參，又證人所證述之
    內容如與待證事實有關，當事人均得於事實審言詞辯論終結前聲請法院調查，其
    證言之證明力並不因聲請調查之先後而有程度上之差別，且證人亦不因與當事人
    間存有親誼關係，既謂其所為之證言當然偏頗而無證明力，其證言之證明力仍應
    由法院綜合全部證據本於經驗法則及論理法則而為判斷。證人鄭幸宜雖係告訴人
    之妹，然其所為之證言經本院調查結果，認與事實相符，則其證言自得採為認定
    事實之證據，因之被告辯稱證人鄭幸宜顯係告訴人之妹，其所為證言顯係與告訴
    人勾串而為虛偽之陳述云云，同無可參。再被告另舉證人甲○○到場證明案發當
    時在現場並無告訴人所指之狗吠聲、喊叫聲及機車聲，雖證人甲○○到場證稱其
    於案發當晚上九時許，確無聽到狗吠聲、告訴人之喊叫聲及機車等聲音，但其有
    聽到告訴人說：「你看咬傷了吧」之語，並證稱其住處附近有多隻野狗出沒，其
    中有約二至三隻之外型與被告所飼養的黑色土狗類同，及陳稱其親人亦曾遭野狗
    咬傷等語。然查，證人甲○○雖係居住於最接近案發現場之龜山鄉○○○街十五
    號，依地理位置衡情證人甲○○應係對於案發當時現場所發生之聲響得聽聞最清
    楚之人，惟證人甲○○另證稱其當時係在住處二樓浴室幫小孩洗澡，則以證人甲○○當時既係在二樓浴室為小孩洗澡，是否因浴室之隔間及洗澡之水流聲阻絕證
    人甲○○對於屋外聲響之感知力，即非無可能，尚不能以證人甲○○證稱未聽聞
    屋外聲響，即推論告訴人並無在案發現場遭狗咬傷之事實。又證人甲○○另證稱
    其住處附近常有野狗出沒，且有咬傷人之記錄及告訴人之母於案發翌日曾向其妻
    稱：「我怎麼會生這樣的女兒」及委託其妻向被告致意表示對不起等語。然查，
    證人甲○○所證其住處附近常有野狗出沒及野狗有咬傷人之記錄，此與本件被告
    所飼養之土狗是否咬傷告訴人之事實，並無關聯，縱證人甲○○所證屬實，惟證
    人甲○○既未看到告訴人係遭野狗咬傷之事實，因之縱然野狗會咬人，亦不得據
    此推論告訴人即係遭野狗所咬。又告訴人之母賴碧桃確曾於案發翌日至證人甲○○住處乙節，已據證人賴碧桃到場證述屬實，惟證人賴碧桃否認曾向證人甲○○
    之妻說過：「我怎麼會生這樣的女兒」之語，且證稱其託證人甲○○之妻代為向
    被告致意，是因為大家都是鄰居，其女兒對被告提出告訴，真對不起他等語（本
    院九十二年十二月三十日審理筆錄），因之，證人甲○○所證告訴人之母曾於案
    發翌日前往其住處表達對被告之歉意之證詞，尚不足為有利被告之認定。又被告
    之土狗確曾託證人賴碧桃代為飼養，固據證人賴碧桃證述在卷，惟證人賴碧桃證
    稱僅其一人曾代為照顧該土狗，告訴人並不與焉等語，因之，縱告訴人之母曾代
    為照顧該土狗，亦不表示該土狗即與告訴人熟識，則被告以告訴人曾代為照顧其
    所飼養之土狗，與該土狗熟識，該土狗自無可能咬傷告訴人云云，即乏依據。又
    被告雖提出其所飼養之土狗與小孩、大人相處之照片，欲證明該土狗生性溫潤，
    無傷人之可能云云。然動物是否傷人與該動物所處環境及其對象至為有關，異時
    異地均可能有不同之表現，不能以該動物在飼主或熟悉之人面前表現溫馴，即謂
    該動物本性純良，無傷人之可能，被告所提前開照片僅能證明於拍攝照片之時，
    其所飼養之土狗未咬傷照片中之人，並不能證明案發時地該土狗無咬傷告訴人。
    再被告以告訴人所指為其解危之機車騎士未到場為證，則是否有該機車騎士，即
    屬可疑云云。然告訴人確遭被告所飼養之土狗咬傷，事實已臻明確，則機車騎士
    究為何人，縱未予調查，於事實之認定並無影響，被告此部分之辯解，亦難為有
    利之認定。
四、按畜犬所有人或管理人攜帶畜犬至戶外或出入公共場所者，應繫以犬鏈，必要時
    應加戴口罩。臺灣省畜犬管理辦法第七條定有明文。又飼主應防止其所飼養動物
    無故侵害他人之生命、身體、自由、財產或安寧。寵物出入公共場所或公眾得出
    入之場所，應由七歲以上之人伴同，並採取適當防護措施。具攻擊性之寵物出入
    公共場所或公眾得出入之場所，應由成年人伴同，並採取適當防護措施。而所謂
    適當防護措施，指伴同之人應以鍊繩牽引寵物或以箱、籠攜帶。動物保護法第七
    條、第二十條及施行細則第四條，亦分別設有明文規定。被告飼養屬中型犬具攻
    擊性之台灣土狗，平時即應以犬鏈或口罩拘束該土狗，以防止無故侵害他人之生
    命、身體、自由、財產或安寧，而依當時情形，並無不能注意之情，竟疏未注意
    ，未採取適當之防護措施即放任其所飼養之土狗外出，其有過失，至為明確，而
    告訴人確因遭被告所飼養之土狗咬傷，致受有右手腕多處傷口，已如前述，其傷
    害與被告之過失行為自有相當因果關係，被告過失傷害犯行，事證明確，堪予認
    定，應予依法論科。
五、核被告所為，係犯刑法第二百八十四條第一項前段之過失傷害罪。原審以被告犯
    行明確，依刑事訴訟法第四百四十九條第一項、四百五十四條第二項，刑法第二
    百八十四條第一項前段、第四十二條第二項，罰金罰鍰提高標準條例第一條前段
    、第二條規定，判處被告罰金五千元，並諭知如易服勞役以三百元折算一日，其
    認事用法均無違誤，量刑亦屬允當，應予維持，被告執陳詞提起上訴，否認犯罪
    ，為無理由，應予駁回。
據上論斷，應依刑事訴訟法第四百五十五條之一第一項、第三項、第三百六十八條，
判決如主文。
本案經檢察官郭靜文到庭執行職務。
中      華      民      國      九十三      年    一      月    十三    日
                                  臺灣桃園地方法院刑事第九庭
                                      審判長法  官  林明洲
                                            法  官  林春鈴
                                            法  官  黃斯偉
右正本證明與原本無異。
不得上訴。
                                            書記官  李珈慧
中      華      民      國      九十三      年    一      月    十三    日
